【裁判字號】    92,台上,467
【裁判日期】    920128
【裁判案由】    業務過失致人於死
【裁判全文】
最高法院刑事判決                                九十二年度台上字第四六七號
    上  訴  人  甲○○
右上訴人因杜陳月霞自訴業務過失致人於死案件，不服台灣高等法院台中分院中華民
國八十八年十一月二十五日第二審判決（八十八年度交上訴字第八一七號，自訴案號
：台灣彰化地方法院八十八年度交自字第二號），提起上訴，本院判決如左：
    主  文
上訴駁回。
    理  由
按刑事訴訟法第三百七十七條規定，上訴於第三審法院，非以判決違背法令為理由，
不得為之。是提起第三審上訴，應以原判決違背法令為理由，係屬法定要件。如果上
訴理由狀並未依據卷內訴訟資料，具體指摘原判決不適用何種法則或如何適用不當，
或所指摘原判決違法情事，顯與法律規定得為第三審上訴理由之違法情形，不相適合
時，均應認其上訴為違背法律上之程式，予以駁回。本件上訴人甲○○上訴意旨略稱
：(一)、精神耗弱或心神喪失屬精神醫學上之專門知識，有賴精神醫學專家之鑑定，原
判決依據上訴人庭訊時之陳述情形及證人即警員陳國欽之證言，遽認上訴人為犯罪行
為時並無精神耗弱情事，捨台灣省立彰化醫院診斷上訴人有輕度智能不足及醫師張國
輝之「輕度智障對複雜情況壓力情況，無法正確表達意思」之鑑定意見，採證自屬違
法。(二)、上訴人於一審及原審一再否認以人力手拉車從事資源回收，並提出資源回收
車照片附卷，原判決未說明何以不足採之原因，逕以第一審之自白（輕度智障其自白
是否出於自由意志，並非無疑）作為證據，有判決理由不備之違法。(三)、原判決漠視
證人黃煒桐「溝蓋並無卷附照片之溝蓋那麼大」之警詢筆錄，並以黃煒桐之證言係屬
臆測之詞，未依上訴人之請求傳訊，有未盡調查能事之違法云云。
惟查：證據之取捨、事實之認定，乃事實審法院職權行使之範圍，茍其證據之取捨及
事實之認定，不違背經驗法則與論理法則，即不容任意指摘為違法，而據為上訴第三
審之適法理由。原判決依據上訴人之供述、被害人杜武村之妻杜陳月霞指述、證人陳
國欽之證詞、依上訴人陳述所拍攝之撞擊點、手拉二輪車、所載溝蓋之照片，暨被害
人杜武村確因本件車禍受傷死亡之檢察官勘驗筆錄、相驗屍體證明書、驗斷書、台灣
省彰化縣區車輛行車事故鑑定委員會及台灣省汽車肇事覆議鑑定委員會之鑑定書等證
據，綜合判斷，認定上訴人平日從事資源回收，以其所有人力手拉二輪車載貨為附屬
業務，於民國八十七年二月二日夜間十時十分許，以上開人力手拉二輪車載物，行經
彰化市○○路一一二之一號前無路燈之路段，應注意在慢車道之道路行駛時須緊靠右
側路邊，不得形成道路障礙，以避免車禍之發生，且依當時情形，無不能注意之情事
，竟疏於注意，未能緊靠路邊行駛且所載物超寬，形成無警告之路障，適未注意車前
狀況同向行駛之杜武村駕駛重型機車自後撞及上訴人之人力手拉二輪車，致杜武村人
車倒地，受顱內出血之傷害，經送醫急救，延至八十七年二月四日下午二十四時二十
分許因傷重不治死亡之犯行，因而維持第一審論處上訴人從事業務之人，因業務上之
過失致人於死罪刑之判決，駁回上訴人在第二審之上訴，已敘明所憑之證據及認定之
理由。而以上訴人否認有上開犯行，辯稱：固以資源回收為業，然並非以本案之手拉
二輪車為載運車輛，案發當時為深夜時分，不可能去從事資源回收工作云云，乃卸責
之詞，不足採信，於理由內詳加說明及指駁。經核所為論斷，均與卷內資料相符，從
形式上觀察，並無認定事實不依證據或有何採證違背經驗法則、論理法則等違法情形
存在。查犯人是否精神耗弱，應由事實審法院依法認定，如果犯罪時之精神狀態並無
直接證明，即綜合犯罪前後之一切狀況為心證資料，予以適當判斷，要非法所不許。
原審依據上訴人在庭陳述情形及證人陳國欽之證言，認上訴人於犯罪時之精神狀態並
無耗弱情事，至於台灣省立彰化醫院之就診紀錄係於犯罪後之八十七年十月二十七日
始前往就診，不能證明犯罪行為當時有精神異常情形。又依原審卷內就診資料所示，
上訴人係因意外事故造成他人死亡前往就診，特別就警察筆錄時，說明無法為正確案
情陳述；又醫師張國輝之診斷書亦未指明上訴人有精神耗弱之情事，原判決雖未就該
部分逐一說明，然並不影響原判決結論，依刑事訴訟法第三百八十條規定，仍不得據
為合法之第三審上訴理由。又上訴人並未提出自白非出於自由意志之抗辯，智能是否
不足與是否出於自由陳述無關，無從類比，自無調查自白是否出於自由意思之必要。
又證人傳訊與否，審理事實之法院本有自由裁酌之職權，是原審認無再傳訊黃煒桐之
必要，並於判決中說明，即無違法可言。上訴人執此指摘，亦非適法之第三審上訴理
由。上訴意旨，徒就原判決已說明之事項，及原審採證認事之職權行使，任意指摘為
違法，且為事實之爭執，顯與法律規定得為第三審上訴理由之違法情形，不相適合。
其上訴違背法律上之程式，應予駁回。
據上論結，應依刑事訴訟法第三百九十五條前段，判決如主文。
中      華      民      國    九十二    年      一      月    二十八    日
                              最高法院刑事第九庭
                                  審判長法官  陳  炳  煌
                                        法官  陳  正  庸
                                        法官  韓  金  秀
                                        法官  吳  信  銘
                                        法官  徐  文  亮
      右正本證明與原本無異
                                              書  記  官
中      華      民      國    九十二    年      二      月     十一     日


司法院資訊處製作；財團法人民間司法改革基金會備份。
